【裁判字號】    99,易,169
【裁判日期】    990730
【裁判案由】    詐欺
【裁判全文】
臺灣士林地方法院刑事判決               99年度易字第169號
公  訴  人  臺灣士林地方法院檢察署檢察官
被      告  乙○○
上列被告因詐欺案件，經檢察官提起公訴（98年度偵字第13623
、13789 號）及聲請併案審理（99年度偵緝字第922 號），被告
於準備程序中就被訴事實均為有罪之陳述，經告知被告簡式審判
程序之旨，並聽取當事人之意見後，本院合議庭裁定由受命法官
獨任進行簡式審判程序，判決如下：
    主  文
乙○○幫助意圖為自己不法之所有，以詐術使人將第三人之物交
付，處有期徒刑陸月，如易科罰金，以新臺幣壹仟元折算壹日。
    事  實
一、乙○○能預見提供個人金融機構帳戶予他人使用，將幫助犯
    罪集團分子實施詐欺或其他財產犯罪，竟基於幫助詐欺之不
    確定故意，於98年間之不詳時間，在不詳地點，將其向中華
    郵政股份有限公司南港郵局申領之帳號00000000000000號帳
    戶、第一銀行雙園分行帳號00000000000 號帳戶等存摺、印
    章、提款卡連同密碼均提供予真實姓名年籍不詳之詐騙集團
    成員成年男子使用。嗣該詐騙集團成員即意圖為自己不法所
    有，先後為下列犯行：
  (一)於民國98年7 月29日10時許致電丙○○，向丙○○誆稱其所
    留給東森購物公司之個人資料外洩遭人盜用，其帳戶被列為
    警示帳戶，使丙○○不疑有他，陷於錯誤而匯款新臺幣（下
    同）46萬元至乙○○上開郵局帳戶內，隨即遭詐騙集團成員
    提領一空。
  (二)於98年7 月29日19時31分許致電甲○○，向甲○○誆稱網路
    交易付款方式誤設為分期付款，使甲○○陷於錯誤至自動櫃
    員機按鍵操作，分別匯款29983 元、10萬元至上開乙○○郵
    局、第一商業銀行帳戶內，隨即遭詐騙集團成員提領一空。
  (三)於97年9 月23日某時許，向丁○○佯稱其身份資料遭盜用，
    被列入人頭帳戶，涉嫌洗錢案，為證明自身清白需將金錢存
    入指定帳戶云云，使丁○○陷於錯誤，於98年7 月28日中午
    12時許，在高雄市○○○路17號第一銀行新興分行，匯款53
    萬元至上開乙○○第一商業銀行帳戶內，隨即遭詐騙集團成
    員提領一空。嗣經丙○○、甲○○及丁○○察覺有異，報警
    處理，始悉上情。
二、案經臺北市政府警察局南港分局報告暨台中市警察局第二分
    局報告臺灣臺中地方法院檢察署檢察官移轉管轄臺灣士林地
    方法院檢察署檢察官偵查起訴暨移送併辦。
    理  由
一、按除被告所犯為死刑、無期徒刑、最輕本刑為3 年以上有期
    徒刑之罪或高等法院管轄第一審案件者外，於第一次審判期
    日前之準備程序進行中，被告先就被訴事實為有罪之陳述時
    ，審判長得告知被告簡式審判程序之旨，並聽取當事人、代
    理人、辯護人及輔佐人之意見後，裁定進行簡式審判程序，
    刑事訴訟法第273 條之1 第1 項定有明文。經核本件被告乙○○所犯係死刑、無期徒刑、最輕本刑為3 年以上有期徒刑
    以外之罪，其於準備程序中就被訴事實為有罪之陳述，經法
    官告知簡式審判程序之旨，並聽取公訴人及被告之意見後，
    本院爰依首揭規定，合議裁定由受命法官獨任進行簡式審判
    程序，合先敘明。
二、上開事實業據被告於本院訊問中坦承不諱，並據被害人丙○○、甲○○、丁○○於警詢中指訴明確，復有郵政國內匯款
    執據、板信商業銀行存入憑證、臺中市警察局第二分局文正
    派出所受理詐騙帳戶通報警示簡便格式表、受理各類案件紀
    錄表、受理刑事案件報案三聯單、國泰世華銀行自動櫃員機
    交易明細表、內政部警政署反詐騙案件紀錄表、臺北市政府
    警察局中山分局長安東路派出所受理詐騙帳戶通報警示簡便
    格式表、第一銀行各類存款帳戶暨往來業務項目申請書、印
    鑑卡、帳戶明細資料金融機構聯防機制通報單、內政部警政
    署反詐騙案件紀錄表、中華郵政股份有限公司帳戶00000000
    000000開戶資料、帳戶明細資料、臺北市政府警察局中山分
    局長安東路派出所受理刑事案件報案三聯單、受理各類案件
    紀錄表、第一銀行存款存根聯各1 份在卷可稽，足徵被告自
    白與事實相符，事證明確，其犯行洵堪認定。
三、按刑法上之幫助犯，係對於犯罪與正犯有共同之認識，而以
    幫助之意思，對於正犯資以助力，而未參與實施犯罪之行為
    者而言，最高法院75年度臺上字第1509號、88年度臺上字第
    1270號判決意旨可資參照。是以如未參與實施犯罪構成要件
    之行為，而係出於幫助之意思提供助力，即屬幫助犯，而非
    共同正犯。核被告所為，係犯刑法第30條第1 項前段、第33
    9 條第1 項之幫助詐欺取財罪。又被告係幫助他人犯罪，應
    依刑法第30條第2 項之規定，按正犯之刑減輕之。被告以單
    一行為提供2 個帳戶予詐騙集團成員使用，致有3 名被害人
    受騙匯款，係一行為觸犯數罪名，為想像競合犯，應依刑法
    第55條從一重處斷。爰審酌被告提供帳戶供詐欺集團詐騙他
    人財物，危害社會正常交易安全，增加被害人尋求救濟之困
    難，並使犯罪之追查趨於複雜，惟其犯後尚知坦承犯行，態
    度尚稱良好，並衡以被告共提供2 個帳戶，3 名被害人遭詐
    騙之金額合計逾100 萬元等一切情狀，量處如主文所示之刑
    ，並諭知易科罰金之折算標準。
四、據上論斷，應依刑事訴訟法刑事訴訟法第273 條之1 第1 項
    、第299 條第1 項前段，刑法第339 條第1 項、第30條第1
    項前段、第2 項、第55條、第41條第1 項前段，刑法施行法
    第1 條之1 第1 項、第2 項前段，判決如主文。
本案經檢察官呂寧莉到庭執行職務
中    華    民    國    99    年    7     月    30    日
                  刑事第五庭法  官  黃珮茹
以上正本證明與原本無異。
如不服本判決應於收受判決後10日內向本院提出上訴書狀，並應
應敘述具體理由。其未敘述上訴理由者，應於上訴期間屆滿後20
日內向本院補提理由書(均須按他造當事人之人數附繕本)「切勿
逕送上級法院」。
                            書記官  張馨尹
中    華    民    國    99    年    7     月    30    日
附錄論罪法條：
中華民國刑法第339條
（普通詐欺罪）
意圖為自己或第三人不法之所有，以詐術使人將本人或第三人之
物交付者，處 5 年以下有期徒刑、拘役或科或併科 1 千元以下
罰金。
以前項方法得財產上不法之利益或使第三人得之者，亦同。
前二項之未遂犯罰之。

司法院資訊處製作；財團法人民間司法改革基金會備份。
